【裁判字號】    90,訴,145
【裁判日期】    900321
【裁判案由】    偽造文書等
【裁判全文】
臺灣桃園地方法院刑事判決                          九十年度訴字第一四五號
    公  訴  人    台灣桃園地方法院檢察署檢察官
    被      告    乙○○
    被      告    丙○○
    被      告    甲○○
右列被告等因偽造文書等案件，經檢察官提起公訴（八十九年度偵字第一九二八四號
），本院判決如左：
        主  文
乙○○共同變造公文書，足生損害於公眾，處有期徒刑壹年。扣案之「89入出字第63
802746號中華民國台灣地區旅行證」影本三張均沒收。
丙○○、甲○○未經許可入國，各處有期徒刑伍月，如易科罰金，均以參佰元折算壹
日。
        事  實
一、乙○○係中國大陸福建省平潭縣人，於民國（下同）八十八年六月九日與臺灣地
    區人民徐三美結婚，並於八十八年十月八日以探親名義，自香港地區轉機由桃園
    中正機場入境台灣地區，本應於八十九年四月八日期滿出境，竟為圖停留在臺灣
    地區工作，於八十九年五月間某日，在桃園縣桃園市○○路其當時住處，與其大
    陸地區成年友人「劉阿華」基於犯意之聯絡，由「劉阿華」將乙○○所持有，由
    內政部警政署入出境管理局（以下稱境管局）核發之「89入出字第63802746號中
    華民國台灣地區旅行證（以下稱旅行證）影印一份後，在該影本上內政部警政署
    航空警察局（以下稱航警局）所蓋，依習慣足以表示「持證者於某特定時日經該
    局查驗入境之意思」之入境查驗章之公文書，將其中之年份「1999」黏貼為「
    2000 」，而變造該公文書；另同時以同樣手法將前述旅行證證號之年份「88」
    變造為「89」後，再影印二份一併交付乙○○，以便遭警方臨檢時提出使用，足
    生損害於航警局對入境查驗及境管局對入境管理之正確性。
二、丙○○、甲○○亦係中國大陸福建省平潭縣人，渠等為達至台灣地區打工賺錢之
    目的，未向境管局申請許可入國，竟分別以人民幣二萬一千元及二萬五千元之代
    價，透過大陸及台灣地區之偷渡集團（以下稱偷渡集團）之安排於八十九年九月
    二十一日二十時許，丙○○由福建省平潭縣敖東鄉芬尾村港口、甲○○自平潭縣
    東澳港分別搭乘台灣漁船出發，並分別於二十二日十時及二十三日二十三時許，
    分別自台灣北部某處及不詳之台灣某處海岸上岸，再分別由台灣地區之某成年男
    子安排至台北縣境內不詳處所暫躲藏，因丙○○、甲○○於大陸地區即得知乙○○在台灣之近況，隨即分別與乙○○連絡後，共同至桃園縣受僱於慶蕙企業公司
    ，迨八十九年十二月十五日八時許在桃園縣龜山鄉○○○路○段一九四號前為警
    查獲，並在其等位於桃園縣龜山鄉○○○路○段一九四號二樓之居所，搜索查扣
    到乙○○所有之前述變造之旅行證影本三張、
三、案經內政部警政署刑事警察局移送台灣桃園地方法院檢察署檢察官偵查起訴。
        理  由
一、右揭事實，迭據被告乙○○、丙○○及甲○○三人於警訊及偵審中坦承不諱，並
    有前述變造後之旅行證影本三張在卷可參。本案事證明確，被告等人之犯行均可
    以認定。
二、按「影本與原本可有相同之效果，如將原本予以影印後，將影本之部分內容竄改
    ，重加影印，其與無制作權人將其原本竄改，作另一表示其意思者無異，應成立
    變造文書罪」，最高法院七十三年台上字第三八八五號著有判例。查前述旅行證
    係屬刑法第二百十二條規定之由主管機關核發與護照相類似之證書，而航警局於
    被告乙○○入境查驗後所加蓋之入境查驗章，依習慣足以表示「持證者於該特定
    時日經該局查驗入境之意思表示」，屬於同法第二百十一條之公文書。被告乙○○與「劉阿華」共同將前述旅行證影印後，同時將該影本上之入境查驗章中之入
    境時間及旅行證之證號變造後，再影印二份，參酌前述最高法院判例意旨，係分
    別成立刑法第二百二十條第一項、第二百十一條之變造準公文書罪及同法第二百
    十二條之變造特種文書罪；被告乙○○與「劉阿華」間有犯意之聯絡，行為之分
    擔，均為共同正犯。又其一行為同時觸犯前述二罪，應依同法第五十五條規定應
    從一重之變造公文書罪處斷。
二、次查被告丙○○、甲○○未經向境管局申請許可而偷渡進入台灣地區，均係犯入
    出國及移民法第五十四條之未經許可入國罪。該法係八十八年五月二十一日經總
    統公布並於同年月二十三日起施行，被告丙○○、甲○○偷渡入境之時間既已在
    該法施行之後，自應適用該法之規定論處，公訴人雖誤引國家安全法第六條第一
    項之規定，然其起訴之事實既與本院判決事實同一，爰依法逕行變更起訴法條。
    而渠二人雖係分別經由前述偷渡集團協助進入台灣地區，惟該偷渡集團之行為係
    觸犯臺灣地區與大陸地區人民關係條例第七十九條第二項之罪，該法係入出國及
    移民法第六條之特別法，故該等偷渡集團成員應僅成立臺灣地區與大陸地區人民
    關係條例第七十九條第二項之罪，公訴人認被告丙○○、甲○○分別與該偷渡集
    團成員間就其二人之未經許可入國犯行有共同正犯之關係，尚有誤會，併此說明
    。
三、爰審酌個別被告等犯罪之動機均為在台工作賺錢、其等之品性、生活狀況、智識
    程度、犯罪所生之危害及犯罪後坦承之態度等情狀，分別諭知如主文所示之刑。
    又被告丙○○、甲○○部所犯之罪係最重本刑為有期徒刑三年之罪，而刑法第四
    十一條規定已經立法院於九十年一月四月修正，將得易科罰金之適用範圍擴大為
    最重本刑五年以下有期徒刑之罪，並於九十年一月十日經總統公布，於同年月十
    二日生效，是依刑法第二條第一項前段規定，應適用裁判時之法律，本院仍依裁
    判時即修正後之刑法第四十一條第一項前段規定諭知被告丙○○、甲○○易科罰
    金之折算標準，併此敘明。
四、另扣案經被告乙○○變造之中華民國台灣地區旅行證影本一張及再影印之變造之
    中華民國台灣地區旅行證影本二張，均為被告乙○○犯罪所得之物，且屬被告乙○○所有，爰依刑法第三十八條第一項第三款規定宣告沒收之。
五、據上論斷，依刑事訴訟法第二百九十九條第一項前段、第三百條，入出國及移民
    法第五十四條，刑法第十一條前段、第二條第一項前段、第二十八條、第二百十
    一條、第二百十二條、第二百二十條第一項、第五十五條、第四十一條、第三十
    八條第一項第三款，罰金罰鍰提高標準條例第二條，判決如主文。
本案經檢察官林秀菊到庭執行職務
中      華      民      國    九十      年      三      月    二十六    日
                              臺灣桃園地方法院刑事第六庭
                                  法  官  潘進順
右正本證明與原本無異
如不服本判決，應於判決正本送達後十日內，向本院提出上訴狀。
                                  書記官  林聖哲
中      華      民      國    九十      年      三      月    二十七    日
附論罪科刑依據之法條：
中華民國刑法第二百十一條
偽造、變造公文書，足以生損害於公眾或他人者，處一年以上七年以下有期徒刑。
中華民國刑法第二百十二條
偽造、變造護照、旅券、免許證、特許證及關於品行、能力服務或其他相類之證書、
介紹書，足以生損害於公眾或他人者，處一年以下有期徒刑、拘役或三百元以下罰金
。
入出國及移民法第五十四條
未經許可入出國或受禁止出國處分而出國者，處三年以下有期徒刑、拘役或科或併科
新台幣九萬元以下罰金。


司法院資訊處製作；財團法人民間司法改革基金會備份。
